臺灣高等法院刑事判決　　　　　　　　　九十一年度上訴字第三八七號
　　上訴人
　　被　告　乙 ○ ○
　　指　定
　　辯護人　甲○公設辯護人
右上訴人因偽造有價証券等案件，不服台灣板橋地方法院八十九年度訴字第一三七七
號，中華民國九十年十二月二十五日第一審判決（起訴案號：台灣板橋地方法院檢察
署八十八年度偵緝字第一六九七號、第一六九八號）提起上訴，甲○判決如左：
    主    文
原判決關於偽造有價証券暨執行刑部分均撤銷。
乙○○共同連續意圖供行使之用，而偽造有價證券，處有期徒刑參年貳月，如附表所
示偽造之支票貳拾貳張均沒收。
其他上訴駁回。
乙○○上訴駁回部分所處有期徒刑拾月，與撤銷改判部分所處有期徒刑參年貳月，應
執行有期徒刑參年柒月；如附表所示偽造之支票貳拾貳張均沒收。
    事    實
一、乙○○曾於民國（下同）七十年間，因侵占案件，經台灣台北地方法院判處有期
    徒刑六月確定，並執行完畢；又於八十年間，因違反動產擔保交易法案件，經台
    灣士林地方法院判處拘役五十九日，於八十一年九月二十五日易科罰金執行完畢
    ；又於八十三年五月間起至同年七月間某日止，與丁○○分任「尊爵貿易有限公
    司」總經理及董事長，與該公司業務員王明媛共同向被害人稅國華、張金娥、陳
    爽、李玫瑩、鍾文芳等人佯稱該公司係港商，擁有荷蘭  ruitertassen  、英國
    JOPEJ 、及義大利 UNIPEL 等國外名牌皮件之五年代理權，可自國外進口手工製
    之前開公司價廉物美之皮件，使被害人稅國華等人陷於錯誤，分別簽約加入其公
    司之 P.CLUB 加盟系統，各繳交加盟金、貨款、裝璜費、廣告費等各新臺幣（下
    同）三十餘萬至四十餘萬元不等之款項，復於八十四年間，以未經設立登記之時
    尚生活股份有限公司對外吸收會員、股東，詐騙資金，因而涉有詐欺犯行，經臺
    灣臺北地方法院各判處二人有期徒刑二年十月，上訴後經甲○駁回上訴確定，於
    九十年一月二十日假釋出獄，現尚在假釋中；詎乙○○仍不知悔改，復於八十五
    年四月間某日起，向戊○○租用臺北縣板橋市○○路○段三十三號五樓之六房屋
    ，與丁○○（未經起訴）在該址共同經營「尊皇貿易有限公司」（下簡稱尊皇公
    司），復共同意圖為自己不法所有，基於犯意聯絡，向在其公司任職之己○○佯
    稱尊皇公司係荷蘭 ruitertassen 及英國 JOPEJ二家名牌皮飾廠商在臺之合法代
    理商，可進口前開公司生產之名牌皮飾在國內銷售，以獲取優渥利潤，鼓吹己○○加盟尊皇公司之「LA‘BAG 皮飾加盟系統」（即起訴書所載之「輕鬆小品加盟
    系統」），以銷售上開名牌皮飾及咖啡、點心等複合式連鎖商店，使己○○不疑
    有詐，於八十五年五月二十七日與乙○○之尊皇公司簽訂加盟連鎖契約書，旋於
    同年七月二十九日交付乙○○加盟金五萬元、權利金五萬元、貨款保證金三十萬
    元，共計四十萬元。嗣乙○○、丁○○雖協助己○○在臺北市○○○路○段二十
    四巷五號一樓開設「LA‘BAG 」加盟店即欣皇商行，惟因乙○○、丁○○經常藉
    詞強制己○○購買其等所提供之商品，復拒絕己○○以貨款保證金扣抵其貨款，
    己○○察覺有異，經其委託萬國法律事務所，於八十五年八月間向荷蘭 ruitert
    assen  及英國 JOPEJ 二家公司查詢後，始得知乙○○、丁○○經營之「尊皇公
    司」，並非該二家公司在臺之代理商，始知受騙。
二、乙○○與丁○○（未經起訴）因尊皇公司票信不佳，乃於八十五年八月三十一日
    ，邀約在其公司任職之丙○○簽訂契約書乙份，約定由乙○○出資，以丙○○名
    義在臺北市○○路二十二號一樓開設菈珼格商行，經營皮飾品、咖啡、義大利麵
    等複合式專賣店，由丙○○負責經營該商行並提供以其名義申請支票及信用卡供
    為菈珼格商行營運及資金調度之用，支票之票款及信用卡簽帳金額，則由乙○○
    負責支付，丙○○即先行於八十五年八月三十日，至世華聯合商業銀行西門分行
    （下簡世華銀行西門分行）開設第000000000000號支票存款帳戶，
    請領支票交付乙○○、丁○○使用，雙方復約定該支票之發票人章由乙○○、丁○○保管蓋用，發票人則需由丙○○親自簽名，始能完成發票行為。嗣丙○○因
    與乙○○、丁○○經營理念不同，且乙○○、丁○○擅將其提供之支票挪供己用
    ，未盡約定使用支票之責，旋於八十五年十月九日起即逕自離職，未至菈珼格商
    行任職，拒絕在其請領之支票發票人欄簽名完成發票行為，詎乙○○、丁○○明
    知丙○○業於同年十月九日已逕自離職他去，二人為尊皇公司能繼續使用丙○○
    請領之前開支票，以利菈珼格商行之經營，竟另行起意，基於偽造有價証券之犯
    意聯絡，於同年十月九日，未經丙○○之同意，利用不知情之不詳姓名成年者前
    往世華銀行西門分行，冒用丙○○名義在支票領用証上偽簽丙○○簽名，表示已
    領取空白支票之意思交付該行，並請領第0000000號至第0000000
    號空白支票共計二十五張使用，旋由丁○○於附表所示之時間，在菈珼格商行內
    ，先後偽造丙○○名義之如附表所示之支票二十二張，並偽簽丙○○之簽名於發
    票人欄，再持交各該廠商及個人使用，丙○○離職後，惟恐乙○○、丁○○繼續
    簽名其請領之支票使用，亦於同年十月二十三日以存証信函通知乙○○終止契約
    ，聲明不得再擅自簽發其上開空白支票使用，要求乙○○、丁○○交還其在世華
    銀行西門分行之存摺、支票印鑑章及空白支票等物；嗣因乙○○、丁○○等偽造
    之前開支票，屆期因不獲兌現，戊○○等持票人乃向丙○○請求支付票款，丙○○始發覺上情。
三、案經被害人己○○、丙○○訴由臺灣板橋地方法院檢察署檢察官偵查起訴。
    理    由
一、訊據上訴人即被告乙○○矢口否認其有詐欺及偽造有價證券等犯行，辯稱：其確
    實具有荷蘭ruitertassen及英國 JOPEJ二家名牌皮飾店之代理權及經銷權，可進
    口該二家名牌皮飾銷售，其於簽約後即協助己○○開設加盟店，自可依約取得己○○交付之加盟金、權利金及進貨保證金，其中加盟金、權利金於解約後，依約
    己○○不得請求返還，至進貨保證金則用於扣抵己○○未支付之貨款之用，如有
    餘額，始可請求返還，非謂己○○自始即可以該進貨保証金扣抵貨款，後因己○○要求扣抵貨款不遂而指其詐欺；另其與丙○○訂約，由其出資在台北市○○路
    二十二號一樓開設菈珼格商行，經營皮飾品、咖啡、義大利麵等複合式專賣店，
    由丙○○負責經營該商行，並提供以其名義申請支票及信用卡供為菈珼格商行營
    運及資金調度之用，其當時惟恐丙○○年輕識淺，會亂簽發支票使用，故再約定
    由其保管支票及印鑑章，需簽發支票時，由丁○○簽寫完畢後，再交由丙○○在
    發票人欄簽名確認後，始行蓋章後使用，附表所示之支票係丙○○自行領取後所
    簽發，並非其及丁○○所偽造使用，後丙○○不告而別，至十月二十三日始以存
    証信函要求不得再使用其支票，然當時各該支票均已由丙○○簽發行使，其接獲
    存証信函後，即未再使用丙○○支票，並無偽造有價券犯行等語。
二、經查：
(一)被告乙○○如何與丁○○共同詐欺己○○之事實，迭據告訴人己○○於偵、審中
    指訴綦詳，並有其提出之加盟連鎖契約書（後附荷蘭ruitertassen及英國 JOPEJ
    二名牌產品介紹）一份、乙○○書立之收受權利金保證書、貨款保證金收據、尊
    皇公司出具之收受款項明細及結算點收單各一紙在卷可稽，又被告乙○○雖辯稱
    其所經營之尊皇公司業已取得荷蘭 ruitertassen 及英國 JOPEJ二家公司在台灣
    之代理權及經銷權云云，然經告訴人己○○委託萬國法律事務所向荷蘭 ruitert
    assen 及英國 JOPEJ二家公司查詢結果，經英國 JOPEJ該函復稱該公司在數年前
    ，給予被告乙○○曾暫時性擔任台灣代理，屬試驗階段，惟被告乙○○嗣後非未
    符合英國 JOPEJ公司代理條件，故未給予正式代理權，且被告乙○○已數年未向
    英國 JOPEJ公司訂貨，於數月前被告乙○○雖曾表示開始與英國 JOPEJ來往，然
    英國 JOPEJ並未給予任何代理權等語，有該公司函及譯文各乙份在卷可憑（見第
    一六八一五號偵查卷第十三頁、第十四頁），另荷蘭 ruitertassen 公司亦函復
    稱該公司在台灣並無代理商，並向告訴人己○○表示可隨時向該公司訂購產品等
    語，有荷蘭 ruitertassen 公司函及譯文各乙份在卷可按（見第一六八一五號偵
    查卷第十五頁、第十六頁），顯見被告乙○○所辯其已取得荷蘭 ruitertassen
    及英國 JOPEJ二家公司在台灣之代理權及經銷權云云不實，殊無可採。至被告乙○○雖提出荷蘭ruitertassen公司於西元一九九四年三月十七日（即民國八十三
    年三月十七日）寄發通知PREMIER CLUB INTERNATION AL LTD.（即乙○○前經營
    之尊爵公司）之函件乙份，以証明「尊爵公司」自一九九四年三月一日起至一九
    九五年三月三十一日為荷蘭ruitertassen公司在臺灣之獨家代理商，該獨家代理
    權得於該公司產品銷售情況良好下，延續至一九九七年底等語（見同上偵卷第三
    十八頁、第三十九頁），然查該函僅係發函授予尊爵公司在該期間之代理權，並
    未同時授予尊皇公司（英文名稱為 PREMIER HOUSE INT,LTD. ）任何代理權，且
    依荷蘭ruitertassen公司嗣後函復告訴人己○○之函中，已明白表示在本件案發
    時，該公司在台灣並無何代理商，可知被告乙○○所經營之尊皇公司，並未取得
    荷蘭 ruitertassen 公司之代理權甚明，被告乙○○尚難援引該函所載，而為其
    有荷蘭 ruitertassen 公司代理權之依據。
(二)又觀諸被告乙○○代表尊皇公司與告訴人己○○間所簽訂之加盟連鎖契約書所載
    ：「權利：甲方（即尊皇公司）同意乙方（即己○○）使用甲方所代理之商品商
    標及品牌，及販售該項商品。義務：(1)乙方於簽訂本合約時，得繳付加盟金及權
    利金合計新台幣壹拾萬元‧‧(2)乙方需於店面裝璜完成驗收後，繳交進貨保証金
    新台幣三十萬元整。」，該契約書附件並有荷蘭 ruitertassen 及英國 JOPEJ二
    家公司產品之介紹，另尊皇公司復由被告乙○○出具保證書乙份交付己○○，該
    保証書內亦略載：「茲因尊皇貿易有限公司（即甲方）與欣皇商行（即乙方）簽
    訂皮飾加盟合約，由甲方將其代理之英國 JOPEJ 皮包皮飾、荷蘭 ruitetassen
    bv. 皮包皮飾及其他代理品牌之皮包皮飾售予（應係授予之誤）乙方於加盟期間
    銷售，由乙方支付甲方權利金新台幣伍萬元整；乙方若因銷售甲方供應之皮包皮
    飾而受第三人提出侵權或仿冒之訴，甲方保證與乙方無涉。乙方若因此項侵權或
    仿冒之訴而遭受任何及一切金錢損失及商譽損害，甲方保證無條件賠償乙方。」
    觀之，足徵告訴人己○○指稱被告乙○○曾向其表示已擁有荷蘭 ruitertassen
    及英國 JOPEJ二家公司之代理權及經銷權云云，即屬信而有徵。
(三)又被告乙○○與丁○○所經營之尊皇公司，既未取得荷蘭 ruitertassen 及英國
    JOPEJ 二家公司之代理權及經銷權，竟向己○○表示其具有該二家公司之代理權
    及經銷權，被告乙○○並在代表尊皇公司與己○○所簽訂之前開加盟連鎖契約書
    及保證書內，一再向己○○保証其具有前開二家公司之代理權及經銷權，使己○○信以為真而加入其「LA‘BAG 」連鎖店，足徵被告乙○○與丁○○有共同施用
    該詐術，使己○○陷於錯誤之行為甚明。又己○○加盟為被告乙○○、丁○○之
    「LA‘ BAG」連鎖店後，因而繳交銷售權利金、加盟金及貨款保證金三十萬元予
    被乙○○、丁○○收受，其中銷售權利金、加盟金被告等並負返還之責，另貨款
    保証金依被告所稱亦在保障告訴人貨款之支付，顯見被告等在與己○○訂約之初
    ，即有為自己不法所有之意圖甚明。再者，被告乙○○與丁○○甫於八十三年間
    ，因以其所經營之「尊爵公司」擁有荷蘭  ruitertassen 、英國 JOPEJ 及義大
    利 UNIPEL 等國外名牌皮件之代理權，使被害人稅國華等人陷於錯誤，而與其二
    人簽約加入其公司之 P.CLUB 加盟系統，各繳交加盟金、貨款、裝璜費、廣告費
    等金額款項，涉犯詐欺罪，而經臺灣臺北地方法院各判處有期徒刑二年十月，上
    訴後經甲○駁回上訴確定，亦經甲○調取甲○八十五年度上易字第三五六四號乙○○、丁○○詐欺乙案全卷核閱屬實，並有甲○八十五年度上易字第三五六四號
    刑事判決乙份在卷可稽，豈被告乙○○、丁○○於九十年一月二十日經假釋後（
    見原審一卷第七十一頁台灣台北監獄函），再以相類似之方法邀同告訴人己○○
    加盟其等所經營之「LA‘ BAG」連鎖店，益徵被告等有詐欺之故意，洵無疑議。
(四)又丁○○於原審審理時已坦承該「尊皇公司」，係其與被告乙○○所共同經營，
    其對告訴人己○○加盟之事亦知之甚詳，並有參與等語（見原審一卷第一０三頁
    、第一０四頁、第一一六頁、第一一七頁），堪認被告乙○○就詐欺告訴人己○○加盟部分與丁○○間，應有犯意聯絡及行為分擔，二人均共同正犯。至被告乙○○原審辯護人另辯稱：本件詐欺部分事實，與被告前開甲○八十五年度上易字
    第三五六四號乙案所認定犯罪事實相同，屬同一案件云云，惟查被告乙○○詐欺
    部分之犯罪時間，係於八十五年四月間，與前案之犯罪時間係於八十三年五月間
    至同年七月間及八十四年六月間至同年八月間，其犯罪時間已相隔有一年九月及
    八月之久，顯難認該先後二案係基於概括犯意所為，應無連續犯之裁判一罪關係
    可言，非同一案件，被告原審辯護人前開所辯，自不足採，附此敘明。
(五)又被告乙○○如何與丁○○共同偽造丙○○為發票人之如附表所示之支票等情，
    亦據告訴人丙○○指訴在卷，並有其提出之契約書影本一份、世華銀行西門分行
    支票存款帳戶對帳單影本一份、如附表編號四至十所示支票影本七紙、世華聯合
    商業銀行領用支票查詢單影本一紙、存證信函影本二份在卷可資佐證。且告訴人
    丙○○與被告乙○○所簽訂契約書，雙方約定以丙○○名義，在臺北市○○路二
    十二號一樓開設菈珼格商行，經營皮飾品、咖啡、義大利麵等複合式專賣店，由
    被告乙○○負責出資，告訴人己○○負責經營，並應提供以其名義申請之支票及
    信用卡，供菈珼格商行營運及資金調度之用，支票之票款及信用卡簽帳金額，則
    由被告乙○○負責支付，丙○○以此取得三成乾股，丙○○所請領之支票除交付
    乙○○、丁○○使用外，雙方復約定該支票之發票人印鑑章由乙○○、丁○○保
    管蓋用，發票人則需由丙○○親自簽名，始能完成發票行為後行使等情，亦據告
    訴人丙○○供述綦詳（見原審一卷第一二０頁、甲○卷第六十一頁），被告乙○○與丁○○亦不否認該情（見原審一卷第一一七頁、第一一八頁、第一一九頁、
甲○卷第五十六頁、第一四七頁），顯見告訴人丙○○所請領之支票，應經丙○○親自在取票人欄簽名始能完成發票行為，洵屬灼然。
(六)告訴人丙○○與被告乙○○於八十五年八月三十一日簽訂該契約書前，即先於八
    十五年八月三十日，前往世華銀行西門分行開立甲存第00000000000
    0號支票存款帳戶，於同年月三十一日請領二十五張支票交付乙○○、丁○○使
    用，嗣因丙○○與被告乙○○、丁○○經營理念不同，且乙○○、丁○○擅將其
    提供之支票挪供己用，未盡約定使用支票之責，丙○○旋於八十五年十月九日起
    即逕自離職，未至菈珼格商行任職，拒絕在其請領之支票發票人欄簽名完成發票
    行為等情，業經告訴人丙○○供述甚詳（見第二二一四八號偵查卷第一頁至第二
    頁告訴狀、第二十二頁反面、甲○卷第六十頁），被告乙○○於原審調查時亦供
    稱丙○○係於八十五年十月九日離職，其等遍尋無著等情（見原審一卷第一七九
    頁），與告訴人丙○○所陳相符，復世華銀行西門分行九十一年五月二日（九一
    ）世銀西門字第０一四五號函及函附之丙○○開戶資料及請領支票紀錄各乙份在
    卷可稽（見甲○卷第一０五頁、第一０六頁、第一一三頁、第一一四頁），再參
    諸被告乙○○於八十五年十月二十九日寄發予丙○○之存證信函中，亦載明告訴
    人丙○○自八十五年十月九日起即擅離職守，棄店務於不顧且避不見面，不知去
    向等情，有該存證信函影本乙份在卷可憑（見原審一卷第一四三頁、第一四四頁
    ），益徵告訴人丙○○於八十五年十月九日即未再至菈珼格商行上班甚明，被告
    乙○○於甲○調查時供稱丙○○係於八十五十月七、八日離職，及共犯丁○○於
    甲○陳稱丙○○係於八十五年十月二十日始行離職云云，應均與事實不符，殊無
    可採。又依世華銀行西門分行於九十一年五月二日復甲○前函所載，丙○○為發
    票人之支票，最後乙次請領之時間為八十五年十月九日，共計領取第00000
    00號至第0000000號等二十五張空白支票，有該函及世華銀行西門分行
    支票領取証影本各乙份在可按（見原審二卷第三十二頁），告訴人丙○○既已自
    八十五年十月九日即未至菈珼格商行任事，顯見該二十五張空白支票應非丙○○
    所親自領取者甚明，嗣原審亦將世華銀行西門分行支票領取証影本上丙○○簽名
    與丙○○所書具之簽帳單及丙○○在原審當庭之簽名，送請內政部刑事警察局鑑
    定結果，亦認該世華銀行西門分行支票領取証上丙○○之簽名有模仿之虞，而不
    予鑑定，有該局九十年十一月二十日（九０）刑鑑字第二一六０五八號函乙份在
    卷可考（見原審二卷第五十二頁），足認該二十五張空白支票，係被告乙○○與
    丁○○利用不詳姓名者前往該世華銀行西門分行冒用丙○○名義所領取者，洵灼
    然明甚。
(七)告訴人丙○○既於八十五年十月九日逕自離職，未前往世華銀行西門分行請領空
    白支票使用，即不可能嗣後再於如附表所示之二十二張支票之發票人欄親自簽名
    以完成發票行為，雖被告乙○○與丁○○均否認有偽造丙○○之簽名於如附表所
    示之二十三張支票發票人欄上，然共犯丁○○已坦承各該支票之票載發票日及金
    額均係其所填載（見甲○卷第一六二頁、第一六四頁）。又被告乙○○與丁○○
    持交房東戊○○以支付房租之如附表編號六至十所示支票五紙，經原審與被告及
    丁○○均陳稱為真實之告訴人丙○○所提出之信用卡簽帳單三紙，送請內政部警
    政署刑事警察局鑑定筆跡結果，亦認該五紙支票上「丙○○」簽名筆跡與該三張
    信用卡簽帳單上「丙○○」簽名筆跡不相符，亦有該局九十年八月二十八日刑鑑
    字第一八二三三五號鑑驗通知書及筆跡鑑驗說明各一紙在卷可稽（見原審一卷第
    二六九頁、第二七０頁），足見該五張支票並非告訴人丙○○本人所簽名而簽發
    者甚明。再依參者証人戊○○所提出之該五張支票上「丙○○」之簽名，與世華
    銀行西門分行函復甲○之其餘之九張支票（即附表編號一至五、十一至十四）之
    「丙○○」簽名筆跡均屬相同，肉眼可辨，應係同一人所偽造丙○○之簽名，再
    徵諸丁○○於甲○調查時亦供稱因其係負責人關係，故即附表所示之二十二張支
    票均係由其所簽發等情（見甲○卷第一六三頁第一行），及被告乙○○及丁○○
    亦一再承稱，丙○○所請領之各該空白支票，均係由丁○○填載日期、金額後，
    由丙○○親自簽名，再蓋用其等保管之丙○○印鑑章後行使，相互參酌以觀，足
    徵如附表所示之支票均係丁○○所偽造後，再由被告與丁○○交付各該持票行使
    之用，殊為顯然，被告乙○○與丁○○均辯謂其等未偽造各該支票云云，要屬飾
    卸之詞，委無可採。
(八)如附表所示之二十二張支票，係由被告乙○○與丁○○持交附表所示之廠商或個
    人，供支付貨款或調取現款使用等情，業據被告乙○○及共犯丁○○於甲○供明
    在卷（見甲○卷第一九一頁至第一九四頁），並有支票存根二十二張在卷可稽（
    見甲○卷第一七八頁）。又被告乙○○與丁○○得使用告訴人丙○○請領之支票
    使用，固係經丙○○與被告乙○○約妥，並載明於雙方簽訂之契約中，然各該支
    票之簽發，依被告乙○○與告訴人丙○○之約定，仍應由丙○○本人在發票人欄
    親自簽名，始能完成發票行為，亦據被告乙○○及丁○○陳明在卷，與丙○○供
    述情節相符，已如前述，雖被告乙○○與丁○○經丙○○之授權可依約使用各該
    支票，惟被告乙○○與丁○○仍無權擅自在發票人欄簽寫丙○○簽名，逕自完成
    發票行為使用前開支票，被告與丁○○未經丙○○另行授權，即偽簽丙○○之簽
    名於發票人欄後行使各該支票，即難卸免其等偽造各該支票刑責。又尊皇公司既
    係由被告乙○○與丁○○共同經營，如附表所示之支票，復係由丁○○所偽造後
    與乙○○共同行使，顯見被告乙○○就偽造及行使如附表所示之支票間，與丁○○有犯意聯絡及行為分擔，均屬共同正犯甚明。
(九)綜上所論，足徵被告乙○○所辯，均係事後卸責之詞，不足採信。本件事證已臻
    明確，被告犯行應堪認定。
三、核被告乙○○與丁○○詐欺己○○所為，係犯刑法第三百三十九條第一項之詐欺
    取財罪；又被告與丁○○共同利用不知情之不詳姓名之成年人在世華銀行西門分
    行，冒用丙○○名義在支票領用証上偽簽丙○○簽名，表示已領取空白支票之意
    思交付該行，並請領第0000000號至第0000000號空白支票共計二
    十五張，再交由丁○○偽造如附表所示之丙○○為發票人之支票，與被乙○○共
    同行使所為，則犯刑法第二百十條、第二百十六條之行使偽造文書罪及同法第二
    百零一條第一項之偽造有價證券罪。被告與丁○○就前開各罪間，均有犯意聯絡
    及行為分擔，均屬共同正犯，又被告等利用不知情之不詳成年人在世華銀行西門
    分行支票領用証上偽造丙○○簽名後行使，為間接正犯。被告等利用不詳姓名者
    偽造丙○○之簽名於世華銀行西門分行支票領用証上及偽造丙○○之簽名於附表
    所示支票之發票人欄，均係偽造支票之部分行為，均不另論罪；又偽造文書後持
    以行使，偽造之低度行為，為行使之高度行為所吸收，逕論以行使偽造文書罪。
    又偽造有價証券後持以行使，行使之輕度行為，應為偽造之重度行為所吸收，均
    逕論以行使偽造有價証券罪。被告先後多次偽造有價證券犯行，時間緊接，犯罪
    構成要件相同，顯係基於概括犯意反覆為之，為連續犯以一罪論，並依法加重其
    刑；至公訴意旨雖未就被告等偽造如附表編號五、六及十五至二十二所示之十張
    支票及行使偽造私文書部分起訴，惟各該部分事實與已起訴部分，分別有牽連犯
    及連續犯之裁判上一罪關係，為起訴效力所及，甲○自得併予審究，附此敘明。
    被告行使偽造私文書罪與偽造有價証券罪間，有方法結果之牽連關係，應從一重
    之偽造有價証券罪處斷。又所犯詐欺罪及連續偽造有價証券二罪間，犯意各別，
    行為互殊，應分論併罰。
四、原審就詐欺罪部分，以被告所犯罪証明確，援引刑法第二十八條、第三百三十九
    條第一項、第五十一條第五款、罰金罰鍰提高標準條例第一條前段，審酌被告之
    品行、犯罪動機、目的、手段所獲不法利益、對告訴人所造成之危害、犯罪後態
    度等一切情狀，量處被告有期徒刑十月，認事用法，允無違誤，量刑妥適，被告
    上訴意旨空言否認犯罪，認原審量刑過重，徒求減輕，陳詞指摘原判決失當，為
    無理由，應駁回其此部分之上訴。
五、原審就偽造有價証券部分，以被告所犯罪証明確予以論科，固非無見，惟查被告
    與丁○○係偽造如附表所示之支票二十二張，原審僅認定被告係偽造十四張支票
    復有認定被告另犯行使偽造文書罪，均有未洽，本件被告上訴意旨空言否認犯罪
    ，徒陳詞指摘原判決失當，固無理由，惟原判決既有可議，自無可維持，應由甲○將原判決關於偽造有價証券暨執行刑部分均予撤銷改判，爰審酌被告為牟私利
    ，而偽造丙○○支票行使，影響交易安全，破壞金融秩序，復又否認犯行，飾詞
    諉責及其犯罪動機、目的、所生之損害及犯罪後態度等一切情狀，與原審同量處
    其有期徒刑三年二月，並與上訴駁回部分所處有期徒刑十月，定其應執行有期徒
    刑三月七月示懲。
六、偽造如附表所示之支票二十二張，不問是否屬犯人所有，均依刑法第二百零五條
    規定，均予宣告沒收。
七、公訴意旨另以：被告乙○○意圖為自己不法之所有，並基於前揭詐欺之概括犯意
    ，自八十五年四月二十日起，向位於臺北縣土城市○○路○段一六四巷六弄一號
    四樓之「恒耀有限公司」（起訴書誤繕為「『恆』耀有限公司」，下簡稱「恒耀
    公司」）承租影印機一台，復於同年五月四日向該公司以一萬九千五百元之價格
    購買收銀機一台，又於同年十月間向該公司以八千八百元之價格購買傳真機一台
    ，恒耀有限公司負責人庚○○不疑有詐均如數交貨，詎乙○○均不支付貨款，且
    嗣後竟不知去向，庚○○始知被騙，因認被告就此部分另涉有刑法第三百三十九
    條第一項之詐欺罪嫌云云。然訊據被告乙○○就此部分堅決否認有詐欺犯行，辯
    稱：可能係因當時尊皇公司於八十五年十月份結束營業，會計小姐疏漏未給付，
    伊並無詐欺恒耀公司意圖等語。經查，被告經營之尊皇公司自八十五年四月起向
    恒耀公司租用影印機，迄同年九月份止，均有按時繳付租金費用，僅同年十月份
    之二千二百二十二元租金費用未付，而其向恒耀公司購買之傳真機、收銀機，雖
    未付款惟亦分別由丁○○及當時之員工丙○○簽收，且傳真機係於八十五年十月
    始購買等情，業據告訴人恒耀公司代表人庚○○於甲○九十年五月二十八日審理
    時陳述明確，並有其提出之影印機出租合約書、複印量確認表、出貨單、發票等
    影本在卷可稽，衡諸上情被告對影印機租金前均有按期繳付，僅積欠一個月份租
    金，金額微薄，而其所購之傳真機、收銀機亦經簽收，且未付貨款合計亦僅三萬
    多元，尚難遽認被告對之有詐欺之嫌，另核諸被告與恒耀公司已行和解，復經恒
    耀公司代表人庚○○到庭證稱：當時係因被告公司關閉遷移，找不到被告，始誤
    認被告有詐欺意圖，經與被告協調瞭解後，已澄清係誤會等語明確（見甲○九十
    年十月二十九日訊問筆錄），益見被告就此部分應係其間民事債務糾紛問題，無
    涉刑事詐欺犯行。按犯罪事實應依證據認定之，無證據不得推定其犯罪事實，刑
    事訴訟法第一百五十四條定有明文。而所謂證據，係指足以證明被告確有犯罪行
    為之積極證據而言，該項證據須適於為被告犯罪之證明者，始得採為斷罪之資料
    ；再告訴人之告訴，係以使被告受刑事訴追為目的，是其陳述是否與事實相符，
    仍應調查其他證據以資審認（參照最高法院六十九年臺上字第四九一三號、五十
    二年臺上字第一三○○號等判例要旨）。又刑法第三百三十九條之詐欺罪，須行
    為人意圖為自己或第三人不法之所有，施用詐術使人陷於錯誤而交付財物始能成
    立。是依上所述，此部分顯難認被告有詐欺犯行，此外復查無其他積極證據足認
    被告確有詐欺之犯行，是本件此部分不能證明被告犯罪，本應為無罪判決之諭知
    ，惟公訴人認此部分與被告前開被訴有罪之詐欺己○○部分間有連續犯之裁判上
    一罪關係，爰不另為無罪之諭知，併此敘明。
八、據上論斷，應依刑事訴訟法第三百六十九第一項前段、第三百六十四條、第三百
    六十八條、第二百九十九條第一項前段，刑法第二十八條、第五十六條、第二百
    零一條第一項、第二百十六條、第二百十條、第五十五條、第五十一條第五款、
    第二百零五條，罰金罰鍰提高標準條例第一條前段，判決如主文。
本案經檢察官陳文琪到庭執行職務
中      華      民      國    九十一    年      九      月      四      日
                              臺灣高等法院刑事第十六庭
                                  審判長法  官  許  增  男
                                        法  官  周  煙  平
                                        法  官  黃  鴻  昌
右正本證明與原本無異。
如不服本判決應於收受送達後十日內向甲○提出上訴書狀，其未敘述上訴之理由者並
得於提起上訴後十日內向甲○補提理由書（均須按他造當事人之人數附繕本）。
                                        書記官  黃  千  鶴
中      華      民      國    九十一    年      九      月      四      日
附錄本案論罪科刑法條全文：
刑法第三百三十九條：
意圖為自己或第三人不法之所有，以詐術使人將本人或第三人之物交付者，處五年以
下有期徒刑、拘役或科或併科一千元以下罰金。
以前項方法得財產上不法之利益或使第三人得之者亦同。
前二項之未遂犯罰之。
刑法第二百零一條：
意圖供行使之用，而偽造、變造公債票，公司股票或其他有價證券者，處三年以上十
年以下有期徒刑，得併三千元以下罰金。
行使偽造、變造之公債票、公司股票或其他有價證券或意圖供行使之用收集或交付於
人者，處一年以上七年以下有期徒刑，得併科三千元以下罰金。
